臺灣苗栗地方法院刑事裁定　　　　　　　　　　　　　九十二年度聲判字第一九號
　　聲　請　人　甲○○
　　即　告訴人
　　代　理　人　葉文博律師
　　被　　　告　乙○○
右列聲請人因告訴被告妨害自由案件，不服臺灣高等法院臺中分院檢察署檢察長駁回
再議之處分（九十二年度上聲議字第一三四一號），聲請交付審判，本院裁定如左：
    主  文
聲請駁回。
    理  由
一、本件聲請意旨略以：
（一）被告乙○○於民國九十二年四月十七日偵訊中固辯稱：伊於八十九年十一月十
      五日當天駕駛拼裝車停放於告訴人家對外出入口處，係因車輛在該處故障所致
      ，並攜同證人徐錦達到庭證述云云。然查自案發日起至證人徐錦達接受偵訊日
      止，約隔二年半之久，證人徐錦達何以於二年半後尚能清楚記憶於案發當日確
      曾前往南庄大南埔為被告修車？是否有工作日誌或發票等資料憑查，方能如此
      清楚記憶？且證人尚未能清楚證述修車地點，偵查機關焉能推斷證人修車地點
      即告訴人住宅對外出入口處之田間產業道路？凡此偵查機關均未詳查。另查證
      人徐錦達證稱：伊係於當日九點多或十點多時接到被告的電話要求前去修車，
      從頭份出發到南庄大南埔即被告拼裝車停放處所花費時間大約二十五至三十分
      鐘，然被告於案發當日上午十一時許方駕駛拼裝車至告訴人住家對外出入口處
      ，之後便在苗栗縣警察局頭份分局南埔派出所內製作筆錄，直至下午四時許才
      將拼裝車駛走，故就前後時間點而言，足論縱使被告之拼裝車確曾於當日發生
      故障，且證人徐錦達亦確曾於事發當日替被告修車，但被告於當日上午十一時
      許將該鐵牛車開至告訴人住家對外出入口處停放時，該鐵牛車根本未故障，而
      係被告故意將拼裝車停放於告訴人住家對外出入口處，以限制告訴人及其家人
      對外之行動自由。
（二）被告拼裝車當日停放位置，係在告訴人住宅唯一對外出入之田間產業道路上，
      致告訴人及其家人無法駕駛汽、機車等交通工具進出，且無法對外聯絡，而告
      訴人住宅坐落於鄉下地方，若無法駕駛汽機車出入，形同剝奪告訴人及其家人
      之行動自由，且使告訴人及其家人不能依其意思決定自由離去，是以，告訴人
      雖仍得由拼裝車旁之狹小孔道側身進出，但被告之行為業已剝奪告訴人之行動
      自由而該當刑法第三百零四條妨害自由罪之構成要件。縱被告行為尚未剝奪告
      訴人之全部行動自由，而無法該當刑法第三百零四條妨害自由罪，亦應該當同
      法第三百零四條強制罪等語。
二、按告訴人不服上級法院檢察署檢察長或檢察總長認再議為無理由而駁回之處分者
    ，得於接受處分書後十日內委任律師提出理由狀，向該管第一審法院聲請交付審
    判；法院認交付審判之聲請不合法或無理由者，應駁回之，刑事訴訟法第二百五
    十八條之一、第二百五十八條之三第二項前段分別定有明文。又按，新修正刑事
    訴訟法第二百五十八條之一規定告訴人得向法院聲請交付審判，係新增對於「檢
    察官不起訴或緩起訴裁量權」制衡之一種外部監督機制，法院僅就檢察官所為不
    起訴處分或緩起訴處分之決定是否正確加以審查，以防止檢察機關濫權，交付審
    判制度並非國家檢察權之擴張，法院並非檢察官之延伸，法院無從負擔蒐集證據
    等偵查作為。準此，法院於審查交付審判之聲請有無理由時，雖得為必要之調查
    ，惟其調查之範圍，應以偵查中曾顯現之證據為限，不可就聲請人新提出之證據
    再為調查，亦不可蒐集偵查卷以外之證據，否則法院將自陷於證據蒐集等偵查作
    為之中，混淆裁判者與訴追者之角色，此觀法院辦理刑事訴訟案件應行注意事項
    第一百三十四點之規定甚明。且按，當法院裁定准予交付審判，即如同檢察官提
    起公訴使案件進入審判程序，是法院裁定交付審判之前提，必須偵查卷內所存證
    據及已查明之事實已符合刑事訴訟法第二百五十一條第一項規定「足認被告有犯
    罪嫌疑」檢察官應提起公訴之情形，亦即其已經查明之事實及證據都必須跨越提
    起公訴之門檻，否則，縱或法院對於檢察官所認定之基礎事實有不同判斷，或須
    另行蒐證偵查始能判斷應否交付審判者，因交付審判審查制度並無如同再議救濟
    制度得為發回原檢察官續行偵查之設計，法院仍應依同法第二百五十八條之三第
    二項前段規定，以聲請無理由裁定駁回，此合先敘明。
三、經查：
（一）按刑法第三百零二條之私行拘禁罪，係行為人以私行拘禁或以其他非法方法，
      剝奪被害人之行動自由為要件，而剝奪人之行動自由之「其他非法方法」，係
      指私行拘禁以外，以強暴、脅迫等方法，使被害人喪失或抑制其行動自由者，
      始得成立。另刑法第三百零四條之強制罪，係指行為人以強暴脅迫之方法，使
      人行無義務之事或妨害人行使權利而言。本件被告之拼裝車於案發當日係於聲
      請人住宅對外出入處之田間產業道路上，惟聲請人仍得藉該住宅之其他出入口
      及拼裝車旁道路進出等情，業據聲請人自陳甚明（參見偵查卷第四十頁），並
      有聲請人提出之拼裝車位置圖及現場照片在卷可稽（參見偵查卷第四十八頁、
      第十五頁），足見聲請人仍有依其意思決定離去之自由，其行動自由未達喪失
      或抑制之程度甚明；且觀諸卷內聲請人當時亦無離去之行動意願，可徵客觀上
      並無「剝奪被害人之行動自由」之事實存在，故與刑法第三百零條之由私行拘
      禁罪之構成要件不符。第查，被告拼裝車停放地點之產業道路既係通往被告所
      有農田之唯一道路，此有告訴人庭呈之位置圖可稽（參見偵查卷第四十八頁）
      ，被告平常駕駛拼裝車出入農田應屬常見，拼裝車停放於該道路上，並無任何
      「強暴、脅迫」可言，亦難構成刑法第三百零四條之強制罪。
（二）被告之行為依上所述客觀上既無從構成刑法第三百零二條之私行拘禁罪及第三
      百零四條之強制罪，則縱使認定證人徐錦達為被告修車之時間與拼裝車停放於
      聲請人所指訴之住家對外出入口處之時間未盡相符，繼而認定被告係因主觀上
      故意將車輛停放於聲請人所指訴之住家對外出入口處，亦不足認被告有刑法第
      三百零二條或第三百零四條之犯罪嫌疑。
四、本件原不起訴處分書及駁回再議處分書既已調查說明，對照卷內資料，並無不合
    ；此外復查無其他積極證據足資證明被告乙○○有何私行拘禁及強制罪之犯行，
    原檢察官及臺灣高等法院臺中分院檢察署檢察長分別予以不起訴處分及駁回聲請
    人再議之處分，於法並無不合。是本件聲請人之聲請並無理由，應予駁回。
五、爰依刑事訴訟法第二百五十八條之三第二項前段，裁定如主文。
中　　　華　　　民　　　國　　九十三　　年　　　四　　　月　　 二十 　　日
                                臺灣苗栗地方法院刑事第一庭
                                    審判長法官  郭  千  黛
                                    法　　　官  柳　章　峰
                                    法  　　官  姚　銘　鴻
右正本證明與原本無異。
本裁定不得抗告。
                                    書  記  官  劉  秋  雯
中　　　華　　　民　　　國　　九十三　　年　　　四　　　月　　 二十 　　日
